【裁判字號】    99,重上,313
【裁判日期】    990914
【裁判案由】    回復原狀等
【裁判全文】
臺灣高等法院民事判決                 99年度重上字第313號
上  訴  人  乙○○
訴訟代理人  楊揚律師
被上訴人    丁○○
訴訟代理人  孫治平律師
上列當事人間請求回復原狀等事件，上訴人對於中華民國99年4
月8日臺灣板橋地方法院98年度重訴字第508號第一審判決提起上
訴，本院於99年8月24日言詞辯論終結，判決如下：
    主      文
原判決關於命上訴人給付本金新臺幣陸佰壹拾陸萬陸仟零肆拾伍
元自民國九十八年十二月十五日起至清償日止，以週年利率百分
之五計算之利息，及該准假執行之宣告，暨命上訴人負擔訴訟費
用部分均廢棄。
上開廢棄部分，被上訴人在第一審之訴及假執行之聲請均駁回。
其餘上訴駁回。
原判決命上訴人給付之新臺幣陸佰壹拾陸萬陸仟零肆拾伍元，應
於被上訴人將如附表所示不動產所有權移轉登記予上訴人之同時
履行之。
第一審訴訟費用關於命上訴人負擔部分、第二審訴訟費用由上訴
人負擔百分之九十九，餘由被上訴人負擔。
    事實及理由
一被上訴人起訴主張：伊於民國98年6月29日委由伊母丙○為代
  理人，與上訴人訂定不動產買賣契約（下稱系爭契約），由伊
  向上訴人購買如附表所示之不動產（下稱系爭不動產，建物部
  分稱系爭建物），總價新臺幣（下同）670萬元，伊於給付價
  款6,166,045元後之98年8月11日就系爭建物委由他人為「建築
  物高氯離子混凝土構造物安全鑑定」，發現系爭建物有混凝土
  中氯離子含量高於國家標準、混凝土強度不足、鋼筋鏽蝕嚴重
  等情，須為結構補強，經告知上訴人上情未獲置理。伊自得依
  系爭契約第6條第3項、民法第354條第1項、第359條之規定解
  除系爭契約，並以起訴狀繕本之送達為解除契約之意思表示，
  其應返還所受領之價金6,166,045元，另賠償伊支出之仲介費
  67,000元、契稅、規稅費及代書費26,000元、銀行貸款手續費
  3,600元、50,000元、銀行貸款利息12,751元、98年度地價稅7
  ,119元、系爭房屋產物保險保費1,651元，以上合計6,334,166
  元。爰依民法第259條第1款、第2款、第260條之規定，求為命
  上訴人如數給付，及自起訴狀繕本送達翌日起加計法定遲延利
  息之判決。
  上訴人則以：伊訂定系爭契約時，即提出錸發科技實業有限公
  司（下稱錸發公司）之試驗檢測報告，被上訴人就系爭建物之
  狀況已知之甚詳，伊不負物之瑕疵擔保責任；縱認伊應負回復
  原狀之責，伊亦行使同時履行抗辯，於被上訴人未將系爭不動
  產所有權移轉登記予上訴人前，拒絕返還價金等語，資為抗辯
  。
二原審命上訴人給付6,327,047元，及自98年12月15日起加計法
  定遲延利息，駁回被上訴人其餘之請求。上訴人提起上訴，聲
  明：
  (一)原判決不利於上訴人部分廢棄。
  (二)上開廢棄部分，被上訴人在第一審之訴及假執行之聲請均駁
    回。
  被上訴人則聲明：上訴駁回。
  （被上訴人就其原審敗訴部分，未據聲明不服而告確定）。
三被上訴人主張前揭事實，提出不動產買賣斡旋/承諾契約書及
  不動產說明書、臺北縣土木技師公會98年9月7日北縣土技（98
  ）字第0602號函附「建築物高氯離子混凝土構造物安全鑑定報
  告書」（下稱土木技師鑑定報告）、系爭契約、房屋買賣價金
  支付單據、仲介費支付證明、契約繳款書、繳款書、臺灣銀行
  收據、鑑定費收據及發票、支付房貸利息證明、火災及地震基
  本保險單及收據等件為證（原審卷第8-109頁）。兩造不爭執
  事項：
  (一)兩造於98年6月29日訂定系爭契約，由被上訴人向上訴人購
    買系爭不動產，總價670萬元，上訴人已受領之價金為
    6,166,045元。
  (二)系爭不動產所有權已移轉登記予被上訴人。
四被上訴人主張依系爭契約第6條第3項、民法第354條第1項、第
  359條之規定解除系爭契約，上訴人則以前詞置辯。經查：
  (一)系爭建物經被上訴人聲請臺北縣土木技師公會鑑定，鑑定結
    論：「一、本鑑定標的物經上述各項專業之鑑定結果、分析
    、研判建築物結構體海砂屋（即混凝土高氯離子含量過高）
    之情形非常明顯確定，且混凝土強度明顯不足，鋼筋銹蝕嚴
    重，本建築物要進行結構補強，且應一步委請專業結構土木
    技師做耐震能力補強設計監造之工作。二、本建築物結構補
    強之方法，應採用鋼鈑補強工法，以確保補強後之耐震能力
    」，有土木技師公會鑑定報告書在卷可憑（原審卷第19-63
    頁）。
  (二)系爭契約第6條第3項約定：「……惟若經檢測確認為輻射屋
    、海砂屋或建物主構損壞達危樓標準者，甲乙雙方同意無條
    件解除契約……」等語（原審卷第67-68頁）。另「物之出
    賣人對於買受人，應擔保其物依第三百七十三條之規定危險
    移轉於買受人時無滅失或減少其價值之瑕疵，亦無滅失或減
    少其通常效用或契約預定效用之瑕疵。但減少之程度，無關
    重要者，不得視為瑕疵。出賣人並應擔保其物於危險移轉時
    ，具有其所保證之品質」、「買賣因物有瑕疵，而出賣人依
    前五條之規定，應負擔保之責者，買受人得解除其契約或請
    求減少其價金。但依情形，解除契約顯失公平者，買受人僅
    得請求減少價金」，民法第354條、第359條分別定有明文。
    系爭建物於98年8月22日鑑定時其結構體為海砂屋（即混凝
    土高氯離子含量過高），且混凝土強度明顯不足，鋼筋銹蝕
    嚴重，須經專業結構土木技師進行結構補強工作，以確保補
    強後之耐震能力，已如前述，該等瑕疵顯非短期時間所生成
    ，顯見該等瑕疵於所有權移轉登記（98年8月14日）即危險
    移轉時即屬存在，屬上訴人應負擔保責任者。再上開海砂屋
    （即混凝土高氯離子含量過高）之瑕疵情形，既屬結構體問
    題，且混凝土強度明顯不足，鋼筋銹蝕嚴重，而不具耐震能
    力，須經專業結構土木技師進行結構補強，足認其瑕疵顯屬
    重大，已不能提供安全住居，喪失供人居住之通常效用，依
    其情節，被上訴人請求解除契約，難認有何顯失公平之處，
    從而，被上訴人主張以起訴狀繕本之送達為解除系爭契約之
    意思表示，自屬有據。另系爭建物與其基地屬不得分離移轉
    ，在契約上不可分，如附表所示之土地部分之買賣契約自應
    一併解除。
  (三)上訴人雖辯稱其於訂立系爭契約時，已委由錸發公司進行檢
    測，被上訴人就系爭建物之狀況知之甚詳，不得再主張物之
    瑕疵擔保云云。查系爭契約附件之不動產說明書，固記載「
    有檢測海砂，詳如檢測報告」，並有錸發公司98年6月24日
    混凝土高氯離子含量試驗報告附卷可按（原審卷第72、85頁
    ）。然該試驗報告測試結果，取樣自主臥柱、客樑之氯離子
    含量依序為每立方公尺2.1321kg、1.7342kg；附註欄雖載：
    「(5)CNS3090於民國83年訂定新拌混凝土中水溶性氯離子含
    量限制如下：鋼筋混凝土(一般0.6kg/m以上；鋼筋混凝土（
    所處環境須作耐久性考慮）」（本院卷第22頁）。姑不論試
    驗報告附註欄所載「……鋼筋混凝土(一般0.6kg/m以上」係
    87年6月25日前之國家標準，之後之國家標準為每立方米
    0.3kg（本院卷第173頁甲○○之筆錄參照），縱以舊國家標
    準言，系爭建物主臥柱、客樑之氯離子亦已高於CNS標準。
    惟上訴人自認：「〔請問被告（上訴人，下同），被告既然
    主張，契約簽訂當時已提出錸發科技公司的氯離子報告，簽
    約當時被告是否知悉系爭房屋是否為海砂屋？〕我只知道當
    時仲介要求我提出報告，我就請錸發科技公司來測量，代表
    的內容我並不瞭解」等語（原審卷第134頁），顯見上訴人
    亦不知錸發公司之試驗報告之意義為何，又如何告知被上訴
    人或其代理人系爭建物經檢測結果係海砂屋，自難認被上訴
    人或其代理人於訂約時明知系爭建物為海砂屋。
  (四)再系爭契約所附產權調查上雖載：「7.有無檢測海砂：有（
    詳如檢測報告」（原審卷第72頁），惟未明確記載系爭建物
    經檢測給付為海砂屋，而上訴人不知檢測報告內容代表何意
    義，自無法告知被上訴人或其代理人系爭建物係海砂屋，有
    如上述。矧系爭契約第6條第3項約定「除不動產說明書已載
    明者外，本買賣標的物如有未能於簽約時發現確認之既存瑕
    疵（如設備損壞、滲漏水等），應由乙方（上訴人）依民法
    瑕疵擔保之相關規定負責修繕或按修繕費用減少買賣價金。
    惟若經檢測確認為輻射屋、海砂屋或建物主結構損壞達危樓
    標準者，甲乙雙方同意無條件解除契約」（原審卷第67-68
    頁），苟兩造於簽訂系爭契約時，經所附之錸發公司試驗報
    告已得知系爭建物確為海砂屋，即無庸為上開「惟若經檢測
    確認為……海砂屋……甲乙雙方同意無條件解除契約」之約
    定，蓋斯時系爭契約已立於兩造同意無條件解除契約之情況
    ，顯與常情有違。如兩造確知系爭建物為海砂屋，而被上訴
    人仍願意簽訂系爭契約，亦應將該約定刪除或明確記載被上
    訴人已知系爭建物係海砂屋等情，俾免除上訴人物之瑕疵擔
    保責任。乃上訴人一方面辯稱系爭契約已附有錸發公司試驗
    報告，被上訴人已知系爭建物係海砂屋，一方面又任令系爭
    契約存在上開約定，衡與常理有違，顯見上訴人以系爭契約
    已附有錸發公司試驗報告，遽謂被上訴人已明知系爭建物為
    海砂屋，不得再主張物之瑕疵擔保云云，非屬可採。佐以系
    爭契約第13條以手寫約定「乙方（上訴人）同意補貼甲方（
    被上訴人）檢測費用」（原審卷第69頁），苟被上訴人於訂
    約時確已知系爭建物為海砂屋，又何庸再由上訴人同意補貼
    被上訴人檢測費用。況建物除是否為海砂屋外，其結構混凝
    土強度是否不足，鋼筋銹蝕程度如何，是否具備耐震能力，
    均屬高度專業知識，非一般人依通常程序所得檢查得知，縱
    系爭契約已附有錸發公司之試驗報告，亦僅屬混凝土氯離子
    含量之試驗報告，不包括結構混凝土強度是否不足，鋼筋銹
    蝕程度如何，是否具備耐震能力等，則上訴人以系爭契約附
    有錸發公司試驗報告，遽辯稱被上訴人不得就系爭建物主張
    物之瑕疵擔保云云，非屬可採，上開系爭建物各瑕疵均屬高
    度專業知識，非一般人依通常程序所得檢查得知，亦不得謂
    被上訴人係因重大過失而不知上開瑕疵。
  (五)上訴人另辯稱：「被上訴人簽約時既已知悉此瑕疵存在，而
    仍願締結契約，顯有同意不主張本條之默示意思」云云（本
    院卷第18頁），然苟被上訴人於簽約時已知悉錸發公司試驗
    報告所載之意義，仍願締結契約，應將系爭契約第6條第3項
    關於「惟若經檢測確認為……海砂屋……甲乙雙方同意無條
    件解除契約」之約定刪除，或逕記載被上訴人已知上情，俾
    免除上訴人之物之瑕疵擔保責任等，況系爭建物除係海砂屋
    外，另有結構混凝土強度不足、鋼筋銹蝕、不具耐震能力等
    ，均如上述，亦不得以系爭契約已附有錸發公司之試驗報告
    ，而謂被上訴人已默示不再主張系爭契約第6條之權利，上
    訴人上開辯解，仍無可採。上訴人復謂：「丙○表示欲瞭解
    修繕補強之費用，上訴人亦同意補貼其鑑定費（系爭契約第
    13條參看），益足證明被上訴人於契約成立時已知瑕疵之存
    在」云云（本院卷第17頁）。惟系爭契約第13條係約定「乙
    方同意補貼甲方『檢測費用』」（原審卷第69頁），非「鑑
    定費」，上訴人所稱係同意補貼鑑定費，非屬事實。參以該
    「同意補貼『檢測』費用」之「檢測」用語，與系爭契約第
    6條約定「……惟若經『檢測』確認為輻射屋、海砂屋或建
    物主構損壞達危樓標準者，甲乙雙方同意無條件解除契約」
    之「檢測」用語完全相同，解釋上自應指上訴人同意補貼被
    上訴人將系爭建物送檢測，檢測目的在確認系爭建物是否為
    輻射屋、海砂屋或建物主構損壞達危樓標準者，非指鑑定修
    繕補強之費用為若干，上訴人前揭抗辯非屬可取。
  (六)上訴人聲請訊問證人甲○○，證明被上訴人已明知系爭建物
    為海砂屋云云。甲○○到場證稱：「（代理人丙○於簽約前
    曾至現場看過幾次？）我同事帶她看過一次，我自己帶她看
    一次，所以共看二次」、「她看了之後問得很仔細，問關於
    裂縫之類等等問題，我們也有一一說明，她也擔心結構問題
    ，我們表示如果補強後，大致上應無問題」、「（系爭房屋
    之狀況如何？）牆壁、樑柱局部均有龜裂」、「（上開牆壁
    、樑柱局部龜裂情形，丙○看過後，如何表示？）丙○問的
    很詳細，我們也一一解答各種情況」、「（試驗報告結果如
    何？）有超過國家標準值。國家標準值於87年6月25日之前
    是每立方零點六，87年6月25日之後是零點三，本件事後檢
    驗出來是二點幾，有超過標準值」、「（該試驗報告是在丙
    ○去看系爭房屋之前或之後的事情？）丙○看的時候已經送
    檢，結果還沒下來，所以她尚未看到該報告，簽約時試驗報
    告就已下來。我們是98年6月25日收到試驗報告，簽約的時
    間是6月29日」、「（丙○於簽約時有無看過這份報告？）
    有看過」、「（丙○看過報告後，仍同意簽約？）是的」、
    「（買賣契約第13條「乙方同意補貼甲方檢測費用」，約定
    檢測之內容如何？）檢測內容主要是丙○提及擔心修繕費用
    可能過高，當時我有與屋主商量，補貼她去做鑑定，這筆檢
    測費用是針對結構補強鑑定，該部分丙○也有傳簡訊給我，
    內容提及鑑定部分要暫停一下，該簡訊目前尚存於我的手機
    內（庭呈簡訊內容影本，附卷）」、「（證人證稱簽約時丙
    ○已經知道，是何人告訴她的？）我們在簽約時會請代書就
    契約逐項朗讀，當時我們怕丙○不瞭解，還特地將現況說明
    書、輻射、氯離子等項拿出，以讓丙○瞭解。我當時向丙○
    表示氯離子含量超過標準值，問她是否還要，她說沒關係，
    而且他們是師生，丙○也滿高興的，經確認後，丙○於不動
    產說明書內也有簽名，確認她看過這些報告。因本件屬特殊
    物件，我還另外將報告另外抽出，讓丙○過目，讓她瞭解之
    後，我們才裝訂」云云（本院卷第172-174頁）。然證人甲
    ○○與上訴人同為臺灣臺北地方法院檢察署99年度他字第55
    69號詐欺嫌疑之被告，有該案檢察官辦案進行單可參（本院
    卷第187頁），甲○○為免自己受刑事詐欺罪之訴追，其證
    言自有偏頗而無足採。況苟丙○於代理被上訴人簽約時，已
    確知系爭建物有氯離子含量超過標準值之情形，以甲○○係
    房屋仲介公司專業人員，自應將系爭契約第6條相關規定刪
    除等情，理由同上所述，乃甲○○一方面證稱被上訴人已知
    系爭建物係海砂屋，一方面亦任令系爭契約第6條第3項「惟
    若經檢測確認為……海砂屋……甲乙雙方同意無條件解除契
    約」之約定繼續存在，亦有違常情，甲○○之證言自難作為
    有利於上訴人認定之依據。另甲○○提出丙○之簡訊內容（
    本院卷第177頁），第一、二則於98年6月26日、7月20日丙
    ○分別稱：「我想今天找個時間去您的店裡看書面資料」、
    「另週二上午修屋估價家人決議暫停，等鑑定報告書出來再
    說……謝謝您一路幫忙……」，均無由證明被上訴人或其代
    理人於簽訂系爭契約時已確認系爭建物之上開各瑕疵。第三
    則於98年7月23日留言：「昨天洪博士電話告訴我，一起估
    價結構補強及修理費會使鑑定書的內容更完整有法律效力…
    …」云云。然上訴人補貼被上訴人者為「檢測」費，非鑑定
    修繕費用，已如上述。參以土木技師公會之鑑定報告書亦確
    係鑑定系爭建物係海砂屋、混凝土強度明顯不足、鋼筋銹蝕
    嚴重等（原審卷第26頁），所為鑑定標的物結構補強之費用
    項目明細表不過為附件七而已（原審卷第22、63頁），丙○
    之簡訊留言非但不能證明甲○○之證言為真正而毫無偏頗，
    亦不能作為有利於上訴人認定之依據。
  (七)以上，被上訴人依系爭契約第6條第3項之約定解除系爭契約
    ，並以起訴狀繕本之送達為解除契約之意思表示，上訴人於
    98 年12月14日收受起訴狀繕本，有起訴狀、送達證書在卷
    可憑（原審卷第5、119頁），被上訴人之解除契約自屬有據
    。
五按「契約解除時，當事人雙方回復原狀之義務，除法律另有規
  定或契約另有訂定外，依左列之規定：一、由他方所受領之給
  付物，應返還之……」，民法第259條第1款定有明文，被上訴
  人雖係依系爭契約第6條第3項之約定解除契約，然系爭契約就
  解除契約後兩造回復原狀之義務無明文約定，自仍應適用上開
  規定。被上訴人主張已支付之買賣價金計6,166,045元，提出
  匯款申請書2件、郵政跨行匯款申請書3件、臺灣銀行存摺內頁
  等件為證，為上訴人所不爭，應認為實在，則被上訴人請求上
  訴人返還所受領之價金6,166,045元，應予准許。被上訴人另
  請求該金額之法定遲延利息云云。然按「債務人享有同時履行
  抗辯權者，在未行使此抗辯權以前，仍可發生遲延責任之問題
  ，必須行使以後始能免責」，已據最高法院50年台上字第1550
  號著有判例，上訴人行使同時履行抗辯（詳後述），即不發生
  遲延責任，從而，被上訴人請求上訴人給付本金6,166,045元
  自起訴狀送達翌日即98年12月15日起至清償日止，以週年利率
  5％計算之遲延利息，於法無據，不應准許。
六契約解除後，原契約溯及失其效力，雙方當事人因而互負回復
  原狀之義務，如當事人因訂立契約而受有損害，依民法第260
  條「解除權之行使，不妨礙損害賠償之請求」之規定，原有之
  損害賠償請求權，不因契約之解除失其存在。系爭建物之前揭
  瑕疵於所有權移轉登記即危險移轉時已存在，復經被上訴人依
  法約定解除契約，已如前述，揆諸前開說明，上訴人自應就其
  債務不履行所生損害負賠償責任。被上訴人主張其因訂立、履
  行系爭契約而有(一)仲介費67,000元、(二)系爭買賣契稅、規稅費
  及代書費26,000元、(三)銀行貸款手續費3,600元、(四)土木技師
  公會鑑定費50,000元、(五)銀行貸款利息12,751元、(六)辦理銀行
  貸款時系爭房屋產物保險保費1,651元，計161,002元之損害（
  67,000+26,000+3,600+50,000+12,751+1,651＝161,002），提
  出臺北市稅捐稽徵處北投分處98年契稅繳款書、信立地政士事
  務所請款單、臺灣銀行手續費、信用查詢費收據、臺北縣土木
  技師公會收據、統一發票、台灣銀行客戶往來明細查詢單、臺
  灣產物住宅火災及地震基本保險單等件為證（原審卷第99-106
  、108-109頁），並為上訴人所不爭執，則被上訴人請求上訴
  人賠償161,002元，應予准許。
七末按「當事人因契約解除而生之相互義務，準用第二百六十四
  條至第二百六十七條之規定」、「因契約互負債務者，於他方
  當事人未為對待給付前，得拒絕自己之給付」，民法第261條
  、第264條第1項前段分別定有明文。另有最高法院44年台上字
  第702號判例要旨：「契約解除，雙方互負回復原狀之義務，
  民法第二百五十九條定有明文，此項互負之義務，依同法第二
  百六十一條準用第二百六十四條之規定，於他方未為對待給付
  前，得拒絕自己之給付」可資參照。故因契約互負債務者，除
  自己有先為給付之義務者外，不問自己給付之義務與他方之對
  待給付，應同時履行，或他方之對待給付應先履行，均得於他
  方未為對待給付前，拒絕自己之給付。系爭不動產（原審卷第
  76-78頁）所有權已經移轉登記予被上訴人，為兩造所不爭執
  ，另有甲○○證稱：「（上訴人是否已將系爭房地所有權辦妥
  移轉登記予被上訴人？）已於98年8月14日登記在被上訴人丁
  ○○名下」等語可參（本院卷第173頁背面），惟尚未交屋，
  亦有丙○證言：「他們沒有交屋」云云可憑（本院卷第203頁
  ）。系爭契約既經被上訴人合法解除，有如前述，被上訴人固
  得請求上訴人返還已給付之價金6,166,045元，上訴人亦得依
  民法第259條第1款「由他方所受領之給付物，應返還之」之規
  定，請求被上訴人將系爭不動產所有權移轉登記予上訴人，上
  訴人既已為同時履行抗辯之主張，有其上訴理由(二)狀在卷足稽
  （本院卷第60頁），是上訴人主張被上訴人未將系爭不動產所
  有權返還（即將系爭不動產所有權移轉登記予上訴人）前，拒
  絕給付6,166,045元之同時履行抗辯，即非無據。另上訴人應
  賠償之161,002元，非屬依民法第259條之規定應負回復原狀者
  ，不在上訴人得主張同時履行抗辯之列，併此敘明。
八綜上所述，被上訴人依民法第259條第1款、第260條之規定，
  請求上訴人給付被上訴人6,327,047元（6,166,045+161,002＝
  6,327,047），及其中161,002元自起訴狀繕本送達之翌日即98
  年12月15日起至清償日止，按法定週年利率5％計算之利息，
  於法有據，應予准許；其逾此範圍之請求，於法無據，應予駁
  回，此部分被上訴人假執行之聲請，亦失所依據，應併予駁回
  。上開不應准許部分（即6,166,045元之遲延利息部分）原審
  為上訴人敗訴之判決，尚有未洽，上訴意旨指摘原判決此部分
  不當，求予廢棄改判，為有理由，應由本院予以廢棄，改判如
  主文第二項所示。上開應准許部分，原審為上訴人敗訴之判決
  ，並依兩造之聲請，酌定相當擔保金分別為假執行、免為假執
  行之聲請，核無不合。上訴意旨指摘原判決此部分不當，求予
  廢棄改判，為無理由，應予駁回。又上訴人主張在被上訴人未
  將系爭不動產所有權移轉登記予上訴人前拒絕給付6,166,045
  元，既屬正當，即應由本院命上訴人於被上訴人將系爭不動產
  所有權移轉登記予上訴人之同時為給付，爰諭知如主文第四項
  所示。
九本件因事證已臻明確，兩造其餘攻擊、防禦方法及所為之立證
  ，經審酌後認與判決之結果不生若何影響，無庸再逐一予以論
  列，合併敘明。
據上論結，本件上訴為一部有理由，一部無理由，依民事訴訟法
第450條、第449條第1項、第79條判決如主文。
中    華    民    國    99    年    9     月    14    日
                  民事第十四庭
                      審判長法  官  林金村
                            法  官  李慈惠
                            法  官  湯美玉
正本係照原本作成。
如不服本判決，應於收受送達後20日內向本院提出上訴書狀，其
未表明上訴理由者，應於提出上訴後20日內向本院補提理由書狀
（均須按他造當事人之人數附繕本）上訴時應提出委任律師或具
有律師資格之人之委任狀；委任有律師資格者，另應附具律師資
格證書及釋明委任人與受任人有民事訴訟法第466條之1第1項但
書或第2項（詳附註）所定關係之釋明文書影本。如委任律師提
起上訴者，應一併繳納上訴審裁判費。
中    華    民    國    99    年    9     月    14    日
                            書記官  殷丹妮
附註：
民事訴訟法第466條之1（第1項、第2項）：
對於第二審判決上訴，上訴人應委任律師為訴訟代理人。但上訴
人或其他法定代理人具有律師資格者，不在此限。
上訴人之配偶、三親等內之血親、二親等內之姻親，或上訴人為
法人、中央或地方機關時，其所屬專任人員具有律師資格並經法
院認為適當者，亦得為第三審訴訟代理人。
附表：
土地：臺北市○○區○○段五小段558地號、面積35平方公尺。
      權利範圍：10000分之276。
土地：臺北市○○區○○段五小段556地號、面積738平方公尺。
      權利範圍：10000分之276。
建物：坐落基地：上開土地。
      建    號：臺北市○○區○○段五小段50935建號。
      門    牌：立農街一段26號5樓。
      建物層數：五層。
      層    次：五層。
      總 面 積：74.11平方公尺。
      層次面積：74.11平方公尺。
      附屬建物：陽台8.76平方公尺。
      權利範圍：全部。

司法院資訊處製作；財團法人民間司法改革基金會備份。
